【裁判字號】    90,交上易,191
【裁判日期】    900924
【裁判案由】    過失傷害
【裁判全文】
臺灣高等法院高雄分院刑事判決    九十年度交上易字第一九一號
    上  訴  人  臺灣高雄地方法院檢察署檢察官
    被      告  丙○○
右上訴人因被告過失傷害案件，不服臺灣高雄地方法院八十九年度交易字第五八０號
，中華民國九十年五月十七日第一審判決（起訴案號：臺灣高雄地方法院檢察署八十
九年度偵字第一三七一五號），提起上訴，本院判決如左：
    主  文
上訴駁回。
    事  實
一、丙○○未考領有機車駕駛執照，於民國八十九年四月十九日上午十一時五分許，
    騎乘車牌號碼ＺＸＣ－九二一號（起訴書誤載為ＩＸＬ－九二一號）輕型機車，
    沿高雄縣大寮鄉○○路由西向東行駛，途經該路七四○號大寮國小前紅綠燈號誌
    時，本應注意汽車（含機車）在同一車道行駛時，除擬超越前車外，後車與前車
    之間應保持隨時可以煞停之距離，並應注意車前狀況，隨時採取必要之安全措施
    ，而當時天後晴，有日間自然光線，視距乙好，柏油路面乾燥無缺陷，亦無其他
    障礙物，且依其智識、能力亦無不能注意之情事，詎竟疏於注意，迨其發現同向
    前方有未考領駕駛執照之甲○○○騎乘車牌號碼ＯＦＦ－四五六號輕型機車車尾
    ，亦於該處停車等候紅燈時，因閃避不及自後撞及甲○○○前開機車，致使甲○
    ○○人車倒地，因而受有左大腿挫傷、左踝部挫傷及兩膝挫傷一公分×○‧五公
    分、三公分×四公分等傷害。丙○○於肇事後，留在事故現場，對於未發覺之過
    失傷害部分，主動向處理員警表示其為駕駛人，而接受裁判。
二、案經甲○○○訴由高雄縣警察局林園分局報請臺灣高雄地方法院檢察署檢察官偵
    查起訴。
    理  由
一、訊據被告丙○○對於右揭時、地騎乘機車，因未保持前車與後車可隨時煞停之距
    離，亦未注意車前狀況，自後撞及同向在機車道行駛，由告訴人所騎乘之機車車
    尾，致使告訴人人車倒地，因而受有頭部外傷併兩膝及右肩挫傷等傷害之事實於
    原審及本院審理時均坦承不諱，核與告訴人於警、偵、原審及本院審理中迭次所
    指訴情節大致相符，復有高雄縣政府警察道路交通事故調查報告表及診斷證明書
    附卷可參（見警卷第四至五頁），足認被告前開自白與事實相符，堪以採信。
二、按汽車在同一車道行駛時，除擬超越前車外，後車與前車之間應保持隨時可以煞
    停之距離；又駕駛人應注意車前狀況，隨時採取必要之安全措施，為道路交通安
    全規則第九十四條第一項及第三項所明文，雖被告未考領有駕駛執照，然此亦應
    為被告所應注意並能注意之義務。而肇事當時天後晴，有日間自然光線，視距乙
    好，柏油路面乾燥無缺陷，亦無其他障礙物，且依被告之智識、能力等情，亦無
    不能注意之情事，是被告應已看見告訴人騎乘機車於前方行駛，依前開規定，被
    告自應保持隨時可以煞停之距離並注意車前狀況，詎其疏未注意及此，自後撞及
    告訴人之機車車尾，使告訴人倒地受創，被告亦自承：「…我是邊講電話邊騎車
    ，就撞到對方了…」等語（見本院卷第二九頁），是被告之駕駛行為有過失，足
    堪認定。又告訴人確因本件車禍受有左大腿挫傷、左踝部挫傷及兩膝挫傷一公分
    ×○‧五公分、三公分×四公分等傷害，有前述診斷證明書附卷可參，是被告之
    過失犯行與告訴人之傷害間，顯有相當因果關係。本件事證已臻明確，被告過失
    傷害犯行堪以認定。
三、核被告所為，係犯刑法第二百八十四條第一項前段過失傷害罪。被告無駕駛執照
駕車，因而致人受傷，依法應負刑事責任，應依道路交通管理處罰條例第八十六
    條第一項之規定加重其刑。又被告於肇事後向現場處理警員坦承肇事而接受裁判
    ，亦經告訴人於原審審理時、證人黃啟緯即事故當時到現場處理員警到院結證明
    確（見原審卷第七五頁、本院卷第三十二頁），是被告為對於未發覺之犯罪自首
    而接受裁判，應依刑法第六十二條前段之規定，減輕其刑，並依刑法第七十一條
    第一項規定，先加後減。
四、原審因而適用道路交通管理處罰條例第八十六條第一項，刑法第二條第一項前段
    、第二百八十四條第一項前段、第六十二條前段、修正後第四十一條第一項前段
    ，罰金罰鍰提高標準條例第一條前段、第二條，並爰審酌被告犯後坦承犯行，雖
    未與告訴人達成和解，惟告訴人所受傷害非屬嚴重等一切情狀，量處拘役參拾日
    ，並諭知如易科罰金，以參佰元折算壹日之折算標準。核其認事用法並無違誤，
    量刑亦稱妥適，檢察官循告訴人請求上訴意旨認原判決量刑過輕，指摘原判決不
    當，為無理由，應予駁回。
五、又按被告犯罪後，刑法第四十一條於九十年一月四日修正，並於同月十日公布施
    行，有關易科罰金之部分，範圍擴大為最重本刑五年以下有期徒刑之罪，與被告
    所犯之罪比較後，雖無有利或不利之情形，然依刑法第二條第一項前段採從新主
    義之規定，自應適用裁判時（即修正後）之刑法第四十一條第一項前段之規定，
    諭知易科罰金及其折算之標準，併予敘明。
據上論斷，應依刑事訴訟法第三百六十八條，判決如主文。
本案經檢察官朱文彬到庭執行職務。
中    華    民    國      九十      年       九       月     二十四   日
                              臺灣高等法院高雄分院刑事第六庭
                                  審判長法官  張意聰
                                        法官  陳啟造
                                        法官  張意聰
右正本證明與原本無異。
不得上訴。
                                      書記官  王婉蓉
中    華    民    國      九十      年       九       月    二十五    日
附錄：本判決論罪科刑法條全文
刑法第二百八十四條第一項前段
因過失傷害人者，處六月以下有期徒刑、拘役或五百元以下罰金。
                                                                        Ｄ


司法院資訊處製作；財團法人民間司法改革基金會備份。
